臺灣臺中地方法院臺中簡易庭小額民事判決
110年度中小字第4054號
原      告  明台產物保險股份有限公司

法定代理人  長瀬耕一


訴訟代理人  陳振盛  
            李證賢  
被      告  林文心  

上列當事人間請求損害賠償事件，本院於民國110年12月1日言詞
辯論終結，判決如下：
    主      文
被告應給付原告新臺幣陸萬肆仟肆佰陸拾叁元，及自民國110年8
月25日起至清償日止，按週年利率百分之五計算之利息。
訴訟費用新臺幣壹仟元由被告負擔。
本判決得假執行。
    爭執事項及理由要領
一、被告經合法通知，未於本院言詞辯論期日到場，核無民事訴
     訟法第386條各款所列情形，爰依原告之聲請，由其一造辯
    論而為判決。
二、原告主張：被告於民國108年7月15日下午3時48分許，駕駛
    原告所承保之車號0000-00號自小貨車（下稱系爭車輛），
    行經臺中市南屯區向上路二段與惠文路口處，因有右轉未依
    規定讓車及無照駕駛之過失，不慎撞擊適時行經該處由陳思
    穎（起訴狀誤載為陳恩穎）所騎乘之車號000-000號普通重
    型機車，致陳思穎因此人車倒地而受有身體傷害。嗣原告已
    於108年12月27日依強制汽車責任保險法第25條規定賠付受
    害人陳思穎理賠金新臺幣（下同）共6萬4463元。而被告為
    系爭車輛駕駛人，於本件事故發生時，乃有右轉未依規定讓
    車及無照駕駛之過失，自屬違反道路交通管理處罰條例第21
    條第1項第4款規定，原告自得援引強制汽車責任保險法第29
    條第1項第5款規定，於上開賠付陳思穎之金額範圍內，代位
    行使請求權人即陳思穎對被告之請求權等語。並聲明：如主
    文第1項所示。
三、被告經合法通知，無正當理由，未於本院言詞辯論期日到場
    ，亦未提出任何書狀為何聲明及陳述。
四、本院得心證之理由
（一）查原告主張被告於上開時地，駕駛原告所承保之系爭車輛
       ，因無照駕駛及右轉未依規定讓車之過失，不慎撞擊適
      時行經該處由陳思穎所騎乘之機車，致陳思穎因此人車 
      倒地而受有身體傷害，嗣原告已依強制汽車責任保險法第
      25條規定賠付受害人陳思穎上開理賠金，而被告為系爭車
      輛駕駛人，肇事時為無照駕駛，已違反違反道路交通管理
      處罰條例第21條第1項第4款規定等情，業據原告提出道路
      交通事故當事人登記聯單、現場圖、初步研判分析表、賠
      案資料查詢、診斷證明書及各項收據等為證，並經本院依
      職權調取系爭事故之相關調查卷宗查核屬實（其中調查報
      告表（一）亦載明被告有未依規定讓車之肇事因素，見本
      院卷第43頁），而被告已於相當時期受合法之通知，於言
      詞辯論期日不到場，亦未提出任何準備書狀為何爭執，依
      法視同自認，是本院依調查證據之結果，堪信原告主張為
      真正。
（二）按強制汽車責任保險法係採責任保險法制，其立法目的，
      一方面在使汽車交通事故之受害人得直接請求保險賠償給
      付，迅速獲得保障；另方面使加害人依法應負賠償責任，
       於受賠償之請求時，得因有保險契約之保障，而在限度
      之金額內免其責任，責任保險人之義務在於代替被保險人
      向 第三人賠償。職是，強制汽車責任保險法之保險人於
      被保險人駕駛被保險汽車發生交通事故，致第三人傷殘死
      亡，始負保險賠償給付義務（最高法院92年度台上字第69
      9號 判決意旨參照），故因事故之發生，受害人應向加害
      人之保險公司請求理賠，而非向自己本身所投保之責任保
      險之保險公司請求，此乃責任保險與傷害險本質不同使然
      。又按本法所稱被保險人，指經保險人承保之要保人及經
      該要保人同意使用或管理被保險汽車之人，強制汽車責任
      保險法第9條第2項定有明文。而按被保險人有違反道路交
      通管理處罰條例第21條或21條之1規定而駕車，致被保險
      汽車發生汽車交通事故者，保險人仍應依強制汽車責任保
      險法規定負保險給付之責，但得在給付金額範圍內，代位
      行使請求權人對被保險人之請求權，同法第29條第1項第5
      款定有明文。其本質上乃行使保險代位權之性質，係基於
      受害人損害賠償請求權之法定移轉，並非獨立之求償權。
      是其適用之前提係建立在「保險人」於其「所承保」之汽
      車發生交通事故，致受益人體傷、殘廢或死亡，依強制汽
      車責任保險法之規定，對受益人為保險給付時，如有該條
      規定之請求事由，方得向「被保險人」請求。另按保險事
      故發生，被保險人對第三人有損害賠償請求權者，於保險
      人履行其保險賠償義務後，其請求權即當然移轉於保險人
      ，被保險人於受領保險給付之範圍內，對第三人之債權既
      已喪失，則其與第三人縱有和解或拋棄情事，亦不影響保
      險人因保險給付而取得之代位權，有最高法院86年度台上
      字第985號判決可參。查原告為被告所駕駛系爭車輛之保
      險人，又被告乃因無照及右轉未依規定讓車之過失駕車而
      肇事，依上開說明，自屬強制汽車責任保險法第29條第1
      項第5款最終應負責之「惡意被保險人」，從而，堪認原
      告依上開規定向被告為本件理賠金之請求，當屬有據。
五、綜上所述，原告依強制汽車責任保險法第29條第1項第5款等
    規定，於上開賠付金額即6萬4463元之範圍內，代位行使請
    求人陳思穎對被告之請求權，主張被告應給付原告6萬4463
    元，為有理由，當為准許。末按給付無確定期限者，債務人
    於債權人得請求給付時，經其催告而未為給付，自受催告時
    起，負遲延責任，其經債權人起訴而送達訴狀者，或依督促
    程序送達支付命令，與催告有同一之效力；遲延之債務，以
    支付金錢為標的者，債權人得請求依法定利率計算之遲延利
    息；應付利息之債務，其利率未經約定，亦無法律可據者，
    週年利率為百分之5，民法第229條第2項、第233條第1項前
    段及第203條分別定有明文。從而，原告本於保險代位之法
    律關係，請求被告加計給付自支付命令送達之翌日起即自11
    0年8月25日起（110年8月24日合法送達，見本院卷第75頁）
    至清償日止，按週年利率百分之5計算之利息，與前揭規定
    ，核無不合，應予准許。
六、本件依民事訴訟法第436條之20規定，應依職權宣告假執行
    ，並依同法第78條及第436條之19條第1項規定，確定其訴訟
    費用額為1,000元（裁判費1,000元），應由被告負擔。
中　　華　　民　　國　　110 　年　　12　　月　　15　　日
　　                     臺灣臺中地方法院臺中簡易庭     
　　                             法　官　許惠瑜
以上正本係照原本作成。
如不服本判決，應於送達後20日內，以判決違背法令為理由，向
本院提出上訴狀並表明上訴理由（上訴理由應表明一、原判決所
違背之法令及其具體內容；二、依訴訟資料可認為原判決有違背
法令之具體事實），如於本判決宣示後送達前提起上訴者，應於
判決送達後20日內補提上訴理由書（須附繕本）。如委任律師提
起上訴者，應一併繳納上訴審裁判費。
中　　華　　民　　國　　110 　年　　12　　月　　15　　日
                                 書記官　許千士